最高法院刑事判決　　　　　　　　　　　　　　　八十八年度台上字第三八七一號
　　上　訴　人　台灣高等法院台中分院檢察署檢察官
　　被　　　告　丙○○
　　選任辯護人　周黛婕律師
　　被　　　告　乙○○
　　　　　　　　甲○○
　　共　　　同
　　選任辯護人　林政德律師
右上訴人因被告等貪污案件，不服台灣高等法院台中分院中華民國八十七年七月十五
日第二審判決（八十六年度上訴字第二六○八號，起訴案號：台灣南投地方法院檢察
署八十六年度偵字第一二二三、一七三七號）提起上訴，本院判決如左：
    主  文
上訴駁回。
    理  由
按刑事訴訟法第三百七十七條規定，上訴於第三審法院，非以判決違背法令為理由，
不得為之，是當事人提起第三審上訴，應以原判決違背法令為理由，係屬法定要件。
如果上訴理由狀並未依據卷內訴訟資料，具體指摘原判決不適用何種法則或如何適用
不當，或所指原判決之違法情事，顯與法律規定得為第三審上訴理由之違法情形不相
適合時，均應認其上訴為違背法律上之程式，予以駁回。上訴意旨略稱：(一)本件堤防
工程全長為一百七十六公尺，遭賀伯颱風侵襲全毀部分即高達一百十五公尺，而經法
務部調查局中部地區機動工作組人員就遭洪水沖刷部分之斷面檢驗五處，其中即有四
處之碎石級配料之厚度未達三十公分之標準，原審疏未就此事實論斷，卻獨鍾台灣省
水利局第四工程處人員及國立嘉義農專對未遭沖刷流失之堤防所為之查驗及檢測結果
，又未說明調查人員之檢驗為何不足採之理由，有違背論理法則及不備理由之違法。
(二)原審未依職權查明被告丙○○於調查人員訊問時自白舖塊石「卵石未垂直排列」是
否真實，亦未查明舖塊石部分有無經「抽驗程序」，隱蔽部分有無採「區段檢驗」程
序，遽依水利局工程驗收單之記載，推論丙○○之自白與檢驗內容不相符，亦有應於
審判期日調查之證據未予調查及違反論理法則之違法云云。
惟查原判決依憑台灣省水利局第四工程處試驗室會同政風室稽核小組人員，依照台灣
省水利局於民國八十一年八月十三日函頒之「混凝土坡面工施工規範」第十條厚度檢
驗辦法之規定，以等距平均抽驗方式查驗結果，認本件工程「碎石級配料，……平均
厚度三二‧三一公分，與設計厚度三十公分相符，混凝土坡面工……，平均厚度十二
‧八三公分，與設計厚度十公分相符」，有「賀伯颱風災後坡面查驗紀錄」（見偵字
第一二二三號卷第五五至六九頁）可憑，其查驗之方式，係採等距平均抽驗，每五公
尺抽驗一處，於施測丈量後，將所取得之實際查驗厚度加除，求得平均查驗厚度，其
查驗方式較法務部調查局中部機動組人員專以混凝土坡面工及碎石級配料層最薄處檢
驗施測之方式，為客觀公正；另該第四工程處委託國立嘉義農專（現改制為嘉義農業
技術學院）土木工程科檢測結果，認「碎石級配介於二十九‧三公分至三十二‧六公
分之間，平均厚度為三十一公分」，有該校出具之檢測報告書足稽（見第一審卷第六
三至六九頁），並經該校副教授張進益於第一審證述屬實，復參酌本件工程設計人姚
嘉耀之證言，及台灣省水利局第四工程處依現地調查及水文資料分析所完成之「南投
縣清水溪桶頭橋上游堤防工程賀伯颱風災害原因探討報告書」（見第一審卷第一○○
至一一五頁）記載之內容，綜合研判，認本件工程碎石級配料實際厚度已超過原設計
厚度，並無偷工減料情事，堤防水防道路之崩塌，係因洪水水量過鉅，且原有堤防設
計之抗洪量不足所致。此外並無積極證據足證被告等人有貪污治罪條例第六條第一項
第四款之圖利及刑法第二百十三條之公務員登載不實犯行，因而維持第一審諭知被告
丙○○、乙○○、甲○○等均無罪之判決，駁回檢察官在第二審之上訴，已詳敘其憑
以認定之理由。而證據之取捨，事實之認定，為事實審法院之職權，茍其判斷不違背
論理法則或經驗法則，即不能任意指為違法。原判決採取台灣省水利局第四工程處之
查驗紀錄、原因探討報告書及國立嘉義農專之檢測報告，與證人張進益、姚嘉耀等有
利於被告等之證言，認為上訴人所指被告等共同涉有製作不實之監工日報表、工程估
驗、決算證明書，及圖利川永營造工程有限公司新台幣四萬二千二百十八元之嫌疑均
屬不能證明，而捨棄法務部調查局中部地區機動工作組人員就混凝土坡面工及碎石級
配層厚度最薄之五處會勘檢驗之結果，並就何以不採調查人員之會勘結果等取捨證據
之心證理由，已詳予說明，核無上訴意旨(一)所指違背證據法則及理由不備之違法情形
存在。又前揭台灣省水利局第四工程處之查驗點，均包含遭洪水沖刷破壞之路段，此
觀該查驗紀錄及所附照片自明，另依嘉義農專之檢測報告書所載，其取樣位置係「依
台灣省水利局施工說明書之規定『碎石級配粒料底層，每一○○○平方公尺須鑽洞作
厚度檢查一點』，今道路路面全部面積為六三○平方公尺，依規定須作厚度檢測一點
，然為全盤瞭解道路底層碎石級配厚度變化情形，於現地每二○公尺取一斷面，每斷
面取二點，共取十點。另為求取正確之級配厚度，於取點時儘量採取未受洪水破壞之
處」等語，上訴意旨指該二單位係僅對未遭洪水沖刷流失之部分抽驗及檢測云云，並
無所據。另被告丙○○於調查人員訊問時雖曾稱：「本工程……卵石未依垂直方式排
列，確因我監工不周所造成……。」等語（見偵字第一七三七號卷第六頁），惟此僅
係承認其監工有疏失，並非就其有圖利及公務員登載不實等犯罪事實之自白，況原審
以工程預算書及契約書內均無戧台舖塊石應依憑之施工規範，故僅能依據工程設計圖
施工，因依證人即本件工程之設計人姚嘉耀於原審之證詞，認本件舖塊石並無必須垂
直排列之規定，且依台灣省水利局之工程驗收單之記載，該戧台工程之施工亦無不符
規格之處，已說明其心證之理由，亦無上訴意旨(二)所指調查未盡及違反論理法則之違
法可言。上訴意旨，並未依據卷內資料具體指摘原判決如何違背法令，徒憑己意，對
於原審採證認事職權之適法行使，任意指摘，難謂已符合首揭法定上訴要件，其上訴
違背法律上之程式，應予駁回。
據上論結，應依刑事訴訟法第三百九十五條前段，判決如主文。
中      華      民      國    八十八    年      七      月     十五     日
                              最高法院刑事第七庭
                                  審判長法官  謝  家  鶴
                                        法官  洪  文  章
                                        法官  花  滿  堂
                                        法官  陳  世  淙
                                        法官  洪  佳  濱
      右正本證明與原本無異
                                              書  記  官
中      華      民      國    八十八    年      七      月    二十九    日
